【裁判字號】    95,台上,1483
【裁判日期】    950323
【裁判案由】    業務過失致人於死
【裁判全文】
最高法院刑事判決            九十五年度台上字第一四八三號
    上  訴  人  甲○○
                        號10.
上列上訴人因業務過失致人於死案件，不服台灣高等法院高雄分
院中華民國九十三年三月九日第二審更審判決（九十三年度交上
更(一)字第三號，起訴案號：台灣高雄地方法院檢察署八十八年度
偵字第一０七一六號），提起上訴，本院判決如下：
    主  文
上訴駁回。
    理  由
按刑事訴訟法第三百七十七條規定，上訴於第三審法院，非以判
決違背法令為理由，不得為之。是提起第三審上訴，應以原判決
違背法令為理由，係屬法定要件。如果上訴理由書狀並未依據卷
內訴訟資料，具體指摘原判決不適用何種法則或如何適用不當，
或所指摘原判決違法情事，顯與法律規定得為第三審上訴理由之
違法情形，不相適合時，均應認其上訴為違背法律上之程式，予
以駁回。本件上訴意旨略稱：(1)、證人林國祥證稱：「我們（即
被告之車）會經過鎮興路左轉」，足見上訴人已準備要左轉彎，
才在內側車道行駛，顯已符合道路交通安全規則第九十八條第一
項第一款「準備要左轉」之情形，乃原判決竟引林國祥上揭證詞
僅為上訴人不符合道路交通安全規則第九十八條第一項第一款「
超越同一車道之前車或準備左轉彎」之證據，而認定上訴人有過
失，顯然有認定事實與所採證據不相適合之違誤。(2)、刑法過失
犯必須具備客觀可歸責性，即行為人對具體發生危害結果以及重
要之因果歷程均必須可預見者，始成立結果之不法。原判決認定
被害人在對向車道因超越其前方同向廂型小客車，而越過雙黃線
駛入上訴人所駕駛之內側車道，上訴人顯然無法預見在廂型小客
車後，會有一部機車竄出，上訴人因準備左轉彎而行駛內側車道
，既為法律所容許，相對於自對向車道越過雙黃線之被害人而言
，上訴人自為有路權之一方，自得信賴對向車道駕駛人不會越過
雙黃線，而侵入上訴人之車道，因此對被害人突然竄出而撞擊上
訴人所駕駛之汽車，上訴人並無法預見，對被害人死亡結果，客
觀上應無歸責性可言，上訴人行駛內側車道與被害人之死亡無相
當因果關係，至多為條件而已。原判決對上訴人上揭有利之抗辯
及有利之事實，未說明不採之理由，亦有判決不備理由之違法。
惟查本件原判決認定上訴人平日受台灣塑膠企業股份有限公司仁
武廠僱用駕駛大客車載送員工上、下班，為從事業務之人，於民
國八十八年三月三十日下午，駕駛車牌號碼ＸＶ─二一三號自用
大客車載送工廠員工返回舍區，於同日十八時三十分許，沿高雄
市前鎮區○○○路右轉凱旋四路由東向西雙向四線道路上行駛，
本應注意大型汽車在雙向四車道行駛時，除超越同一車道之前車
或準備左轉彎外，均不得在內側車道行駛，並應注意車前狀況，
隨時採取必要之安全措施，依當時之情形，又無不能注意車前狀
況之情事，竟於在非超越前車或準備左轉彎時，行駛於內側車道
，且未注意車前狀況，適有潘素瓊騎乘車牌號碼ＹＴＸ─三一八
號輕型機車沿凱旋四路由西向東行駛，於途經中山三路二一之十
號前之凱旋四路上時，在對向車道因超越其前方同向廂型小客車
，亦疏未注意而越過雙黃線駛入上訴人所駕駛之內側車道，上訴
人因未採取足以應變之安全措施，致閃避不及而與潘素瓊所駕之
機車對撞，因而使潘素瓊人車倒地受有頭部及左胸部、右腿挫傷
合併骨折，引發多發性損傷合併內出血，經送醫急救不治死亡等
情。因而撤銷第一審所為上訴人無罪之判決，改判論處上訴人從
事業務之人，因業務上之過失致人於死罪刑，係以上訴人坦承駕
車發生車禍，證人林國祥之證詞，道路交通事故調查報告表、現
場圖、照片，台灣台南地方法院檢察署檢察官勘驗筆錄、相驗屍
體證明書及鑑定驗斷書等證據資料，資為論上訴人罪刑之依據，
並敘明：(一)、本案肇事地點為雙向四線車道，依道路交通安全規
則第九十八條第一項第一款規定：「汽車在雙向四車道行駛時，
大型汽車除超越同一車道之前車或準備左轉彎外，均不得在內側
車道行駛。」，上訴人所駕駛之ＸＶ─二一三號汽車為自用「大
客車」，且證人林國祥於第一審證稱：「當時事故時上訴人車行
駛在內側車道，事故地點與鎮興路約有二、三百公尺左右，我們
（被告之車）會經過鎮興路左轉」等語（見原審卷第四五頁），
顯見上訴人於當時係直行車，並無超越同一車道之前車或準備左
轉彎情形，其竟在內側車道行駛，顯然已違反道路交通安全規則
第九十八條第一項第一款之規定，(二)、按汽車駕駛人對於防止危
險發生之相關交通法令之規定，業已遵守，並盡相當之注意義務
，以防止危險發生，始可信賴他人亦能遵守交通規則並盡同等注
意義務。若因此而發生交通事故，方得以信賴原則為由免除過失
責任，本件上訴人駕駛自用大客車直行時，並無超越同一車道之
前車或準備左轉彎情形，竟違反道路交通安全規則第九十八條第
一項第一款之規定在內側車道行駛，因而肇事，自難辭過失責任
，即本件車禍經送高雄市政府建設局行車事故覆議鑑定委員會鑑
定，亦認定被害人潘素瓊違反分向限制線，駛入來車車道內，為
肇事主因，上訴人未注意其車前狀況及大型車行駛內側車道，為
肇事次因，有該委員會八十八年九月七日八八高市覆字第五一○
號鑑定意見書一份在卷足憑。(三)、又被害人潘素瓊雖騎乘機車違
規駛入對向車道內，就本件車禍之發生亦有過失，仍不能因此解
免上訴人之罪責。再被害人因本件車禍致頭部及左胸部、右腿挫
傷合併骨折，引發多發性損傷合併內出血等傷害，經送醫不治死
亡之事實，有上揭勘驗筆錄、相驗屍體證明書及鑑定驗斷書在卷
可憑，足見被害人死亡結果與上訴人疏未注意前開行車規範之原
因間，有相當因果關係，事證明確，上訴人犯行堪以認定等理由
綦詳，其推理、論斷核諸證據法則、經驗法則、論理法則皆無違
背。又依上訴人行為時之道路交通安全規則第一百零二條第一項
第五款規定：「四車道以上或同向二車道道路……欲左轉彎時，
應距交岔路口三○公尺前換入內側車道或左轉車道」，上訴人駕
車行經肇事地點時，距離其欲左轉之鎮興路尚有二、三百公尺之
距，顯難認上訴人係為準備左轉彎而行駛於內側車道，其餘上訴
意旨，係就原判決已說明事項，或屬原審採證認事之職權行使，
徒憑己見而為事實上之爭辯或任意指摘，核均與法律規定得為第
三審上訴理由之違法情形不相適合。其上訴違背法律上之程式，
應予駁回。
據上論結，應依刑事訴訟法第三百九十五條前段，判決如主文。
中    華    民    國  九十五  年    三    月  二十三  日
                      最高法院刑事第七庭
                          審判長法官  呂  潮  澤
                                法官  吳  昆  仁
                                法官  孫  增  同
                                法官  趙  文  淵
                                法官  吳      燦
      本件正本證明與原本無異
                                      書  記  官
中    華    民    國  九十五  年    三    月  二十八  日
                                                      Ｅ


司法院資訊處製作；財團法人民間司法改革基金會備份。
